【裁判字號】    98,審易,87
【裁判日期】    980227
【裁判案由】    詐欺等
【裁判全文】
臺灣桃園地方法院宣示判決筆錄          98年度審易字第87號
公  訴  人  臺灣桃園地方法院檢察署檢察官
被      告  乙○○
指定辯護人  本院公設辯護人林銘宏
上列被告因詐欺等案件（起訴案號：97年度偵字第24227 、2422
9 、24231 、24788 、24900 號），於中華民國98年2 月27日下
午5 時許，在本院第十四法庭宣示判決，出席職員如下：
          法  官  鍾雅蘭
          書記官  楊郁馨
法官起立朗讀判決主文、犯罪事實要旨、處罰條文、附記事項，
及告以上訴限制、期間並提出上訴狀之法院，且諭知記載其內容
：
一、主  文：
    乙○○意圖為自己不法之所有，以詐術使人將本人之物交付
    ，累犯，處有期徒刑月；又竊盜，共六罪，均累犯，均處
    有期徒刑月。應執行有期徒刑壹年陸月。
二、犯罪事實要旨：
    乙○○前於民國94年間，因施用一、二級毒品案件，經本院
    以94年度訴字第2147號判決分別判處有期徒刑10月、7 月，
    應執行有期徒刑1 年3 月確定；又於95年間因竊盜案件，經
    本院以95年度壢簡字第120 號判處有期徒刑3 月確定，與前
    開應執行刑有期徒刑1 年3 月接續執行，於96年7 月8 日縮
    刑期滿執行完畢（於本案構成累犯）。詎猶不知悔改，分別
    基於意圖為自己不法之所有，騎乘為其所有車牌號碼SFV-02
    9 號之輕型機車，先於如附表編號1 所示之時間、地點，佯
    裝向辛○○購買七星牌香煙2 條，待辛○○將上開香煙2 條
    置放於櫃檯時，乙○○則向辛○○佯稱待會會付帳，致辛○
    ○不疑有它，信以為真而陷於錯誤，任由乙○○將香煙取走
    ，待乙○○步出店外旋即騎車逃逸始知受騙。另於如附表編
    號2 至7 所示之時間、地點，佯裝向如附表編號2 至7 所示
    之被害人購買如附表編號2 至7 所示廠牌香煙2 條，待如附
    表編號2 至7 所示之被害人取出如附表編號2 至7 所示廠牌
    香煙2 條置放於櫃檯後，再佯裝加購1 條香煙，趁如附表所
    示編號2 至7 之被害人轉身拿取香煙時，趁其不備而竊取如
    附表編號2 至7 所示之香煙得手後，隨即駕車逃逸，並將竊
    得之香煙轉賣得款花用殆盡。嗣經被害人丁○○、庚○○、
    甲○○、戊○○、己○○報警後，循線查獲之。
三、附記事項：
    至起訴書雖以被告有犯罪習慣，請依刑法第90條第1 項規定
    宣告強制工作等語。然按保安處分係針對受處分人將來之危
    險性所為之處置，以達教化、治療之目的，為刑罰之補充制
    度。我國現行刑法採刑罰與保安處分雙軌制，係在維持行為
    責任之刑罰原則下，為協助行為人再社會化之功能，以及改
    善行為人潛在之危險性格，期能達成根治犯罪原因、預防犯
    罪之特別目的。是保安處分中之強制工作，旨在對嚴重職業
    性犯罪及欠缺正確工作觀念或無正常工作因而犯罪者，強制
    其從事勞動，學習一技之長及正確之謀生觀念，使其日後重
    返社會，能適應社會生活。竊盜犯贓物犯保安處分條例第3
    條第1 項規定：「十八歲以上之竊盜犯、贓物犯，有犯罪之
    習慣者，得於刑之執行前，令入勞動場所強制工作。」即係
    本於保安處分應受比例原則之規範，使保安處分之宣告，與
    行為人所為行為之嚴重性、行為人所表現之危險性及對於行
    為人未來行為之期待性相當之意旨而制定，而由法院視行為
    人之危險性格，決定應否令入勞動處所強制工作，以達預防
    之目的（最高法院91年度台上字第4625號判決要旨參照）。
    因此，法院是否依竊盜犯贓物犯保安處分條例第3 條第1項
    規定，諭知刑前強制工作，端以行為人事後再犯案之危險性
    高低而定，亦即縱然行為人之犯行，符合竊盜犯贓物犯保安
    處分條例第3 條第1 項之有犯罪習慣規定，若法院審酌行為
    人之犯罪態樣及所諭知宣告刑之期間後，認行為人在監經執
    行宣告刑後，其事後再犯案之危險性，尚非甚高時，自無再
    諭知刑前強制工作之必要。查被告雖於95年間因竊盜案件，
    經本院以95年度壢簡字第120 號判處有期徒刑3 月確定；及
    於97年間因竊盜案件，經本院以97年度壢簡字第2449號判處
    有期徒刑3 月確定，然尚未執行完畢，尚難評估刑罰矯治功
    能已窮，且本案所犯竊盜犯行雖有6 次，惟本院考量被告竊
    盜犯行之犯罪手段、犯罪所得、所生危害及犯後坦承犯行觀
    之，若入監服本件之刑，應已足使其警惕，未來若能順利謀
    職，當能重返社會，適應社會生活，其日後再犯案之危險性
    ，應不致太高，若令其逕入勞動處所強制工作，則稍嫌過苛
    ，故本院認尚無宣告強制工作之必要，附此敘明。
四、處罰條文：
    刑法第339 條第1 項、第320 條第1 項、第47條第1 項、第
    51條第5 款，刑法施行法第1 條之1 第1 項、第2 項前段。
五、協商判決除有刑事訴訟法第455 條之4 第1 項第1 款於本訊
    問程序終結前，被告撤銷協商合意或檢察官撤回協商聲請者
    ；第2 款被告協商之意思非出於自由意志者；第4 款被告所
    犯之罪非第455 條之2 第1 項所定得以協商判決者；第6 款
    被告有其他較重之裁判上一罪之犯罪事實者；第7 款法院認
    應諭知免刑或免訴、不受理者情形之一，及違反同條第2 項
    「法院應於協商合意範圍內為判決；法院為協商判決所科之
    刑，以宣告緩刑或2 年以下有期徒刑、拘役或罰金為限」之
    規定者外，不得上訴。
六、如有前項得上訴之情形者，得自收受判決送達之日起10日內
    ，向本院提出上訴書狀，上訴於第二審法院。
中    華    民    國    98    年    2     月    27    日
                        刑事庭  法  官  鍾雅蘭
以上正本証明與原本無異。
                                書記官  楊郁馨
中    華    民    國    98    年    2     月    27    日
附錄論罪科刑法條：
刑法第339條第1項
意圖為自己或第三人不法之所有，以詐術使人將本人或第三人之
物交付者，處五年以下有期徒刑、拘役或科或併科一千元以下罰
金。
刑法第320條第1項
意圖為自己或第三人不法之所有，而竊取他人之動產者，為竊盜
罪，處5 年以下有期徒刑、拘役或5 百元以下罰金。
附表
┌──┬───────────┬──────────┬───────┐
│編號│時間                  │地點                │被害人、      │
│    │                      │                    │竊得財物      │
├──┼───────────┼──────────┼───────┤
│1   │97年10月14日凌晨3時許 │桃園縣平鎮市○○路14│辛○○        │
│    │                      │8號OK便利商店       │七星牌香菸2條 │
├──┼───────────┼──────────┼───────┤
│2   │97年10月16日上午6時15 │桃園縣平鎮市○○路3 │丁○○        │
│    │分許                  │段9號OK便利商店     │七星牌香菸1條 │
│    │                      │                    │黑大衛牌香煙1 │
│    │                      │                    │條            │
├──┼───────────┼──────────┼───────┤
│3   │97年10月21日下午1時許 │桃園縣平鎮市○○路  │丙○○雇用之店│
│    │                      │117號OK便利商店     │員            │
│    │                      │                    │七星牌香菸2條 │
├──┼───────────┼──────────┼───────┤
│4   │97年10月23日凌晨1時12 │桃園縣平鎮市○○路南│戊○○        │
│    │分許                  │勢2段206號全家便利商│七星牌香菸2條 │
│    │                      │店                  │              │
├──┼───────────┼──────────┼───────┤
│5   │97年10月24日上午6時18 │桃園縣中壢市○○路  │庚○○        │
│    │分許                  │249號7-11便利商店   │七星牌香菸2條 │
├──┼───────────┼──────────┼───────┤
│6   │97年10月25日晚上8時20 │桃園縣中壢市○○路2 │甲○○        │
│    │分許                  │段323號OK便利商店   │七星牌香菸2條 │
├──┼───────────┼──────────┼───────┤
│7   │97年10月26日上午7時5分│桃園縣中壢市○○路86│己○○        │
│    │許                    │號全家便利商店      │七星牌香菸2條 │
└──┴───────────┴──────────┴───────┘


司法院資訊處製作；財團法人民間司法改革基金會備份。
